【裁判字號】    99,交聲,1933
【裁判日期】    991231
【裁判案由】    交管條例聲異
【裁判全文】
臺灣板橋地方法院交通事件裁定        99年度交聲字第1933號
原處分機關  交通部公路總局臺北區監理所
受處分人即
異  議  人  曾敦鋒
上列受處分人即異議人因不服交通部公路總局臺北區監理所於民
國99年5 月28日所為北監自裁字第裁40-A00000000號違反道路交
通管理事件裁決書所為處分，經聲明異議，本院裁定如下：
    主  文
異議駁回。
    理  由
一、原處分意旨略以：受處分人即異議人曾敦鋒於民國99年4 月
    4 日19時45分許，駕駛車牌號碼7C-6390 號自小客車，在臺
    北市○○○○道路往南處以每小時95公里速度行駛，已超越
    該路段限速，經臺北市政府警察局交通警察大隊員警舉發「
    速限60公里，經測時速95公里，超速20公里以上未滿40公里
    」之違規，爰依道路交通管理處罰條例第40條、第63條第1
    項第1 款（裁決書漏引第1 款，應予補充）規定，處罰鍰新
    臺幣（下同）1,800 元，並記違規點數1 點。
二、異議意旨略以：伊於99年4 月4 日19時45分開車行經水源快
    速道路往南（馬場町紀念公園上方），當時該區路燈不亮，
    一片黑暗，根本看不到警方有依規定須於100 公尺前設置的
    告示牌，而被測速拍照，經申訴後警方回函，該路段沿線路
    燈明亮，所附照片卻明顯亮度差異極大，與事實不符，當
    天該路段明明路燈不亮，警方卻說該路段沿線明亮。路燈
    不亮，即使有告示牌，誰又看的見。測拍器根本不在告示
    牌後的100 公尺處而是在告示牌前的50公尺處，根本不符合
    道路交通管理處罰條例於一般道路須至少100 公尺明顯標示
    的規定，請求撤銷原處分云云。
三、按行車速度，依速限標誌或標線之規定，道路交通安全規則
    第93條第1 項前段定有明文；次按汽車駕駛人，行車速度，
    超過規定之最高時速，或低於規定之最低時速，除有第43條
    第1 項第2 款情形外，處新臺幣1,200 元以上2,400 元以下
    罰鍰，並記違規點數1 點，道路交通管理處罰條例第40條、
    第63條第1 項第1 款分別定有明文。
四、經查：
（一）異議人曾敦鋒於99年4 月4 日19時45分許，駕駛車牌號碼
      7C-6390 號自小客車，行經臺北市○○○○道路往南處，
      經警測速照相測得行車速度95公里，超速35公里之事實，
      為異議人所不否認，且有臺北市政府警察局99年4 月23日
      北市警交大字第A00000000 號舉發違反道路交通管理事件
      通知單1 紙及採證照片1 幀附卷可佐，異議人於前揭時、
      地有汽車行駛一般道路速度超過最高速限35公里之違規事
      實，首堪認定。
（二）按對於行車速度車超過規定之最高速限或低於規定之最低
      速限之違規行為，採用固定或非固定式科學儀器取得證據
      資料證明者，於一般道路至少於100 公尺處，於高速道路
      、快速公路需至少於300 公尺前，明顯標示之，道路交通
      管理處罰條例第7 條之2 第3 項定有明文。其立法用意，
      不外表明科處違規人行政裁罰之終極目的，乃在敦促駕駛
      人依行車速限駕駛，是以科學儀器採證，應由主管機關在
      顯明處告示，用以提醒駕駛人依道路限速行駛，以期在駕
      駛人避免受罰之心理下，達到依行車速限駕駛進而維護行
      車安全之最大效益，尚非謂如有違反，駕駛人超速行駛之
      違規行為即應不罰，應甚明確（臺灣高等法院96年交抗字
      第182 號交通事件裁定意旨可資參照），故異議人本難以
      舉發單位未於100 公尺處設置警示標誌，免其行政責任。
（三）況查，上開路段屬市區○○道路，此有臺北市政府警察局
      交通大隊99年5 月24日北市警交大執字第09931249800 號
      函1 份在卷可參，而關於現場警告標誌部分，業據證人即
      臺北市政府警察局交通大隊直屬第三分隊員警陳財欽到庭
      結證稱：本件違規通知單是伊所舉發，當時伊依照勤務編
      排執行雷射取締超速，依照勤務編排需要在前方擺設警告
      標示，它是移動式的，拍照勤務結束就會拿走；（問：你
      剛剛所說的「前方」是指多少距離？）超過100 公尺以上
      ，當時伊有使用測量滾輪，確定有超過100 公尺；（問：
      你所拍攝地點路燈有無壞掉？）沒有，這可以從舉發違規
      的照片看到對向的路燈是亮的，而且從伊所拍攝放置警告
      標示的照片也可以看到路燈是亮的等語明確（見本院卷第
      28-29 頁），並有舉發時放置警告標示之照片1 幀在卷可
      佐（本院卷第10頁上方），而上開照片顯示於系爭路旁電
      線桿上置有移動式「常有測速照相，請依速限行駛」長方
      形告示牌1 面，核證人陳財欽上揭證述相符，堪信本件舉
      發路段，確已依規定於法定距離設置明顯標示提醒駕駛人
      ，且觀諸上開照片可知，系爭道路路燈並無故障，警示標
      誌清晰可見，未為路樹或其他物體所遮蔽，一般人於正常
      情形下應可辨識該警示標誌之存在與內容，堪認上開警示
      標誌之設置係因地制宜所為之合法裁量。異議人雖提出事
      後拍攝之現場照片，推論警方未依規定放置警示標誌云云
      ，然觀以異議人提出之照片1 幀（本院卷第11頁上方），
      雖顯示於水源快速74電線桿上置有固定式之警示標誌，惟
      此為警方於本件後申請設置之固定式警告標誌，非警員陳
      財欽於前揭時地舉發前所放置之移動式警告標誌，此據證
      人陳財欽於本院中證述明白（本院卷第29頁），且比較前
      開舉發時放置警告標示之照片及異議人拍攝之照片，顯示
      一為放置於路面附近之移動式警告標誌、一為掛於電線桿
      上之固定式警告標誌，亦堪信異議人拍攝之警告標誌確實
      非警員陳財欽於前揭時地舉發前所放置之警告標誌，故異
      議人以事後拍攝之固定式警告標誌放置地點為立論基點，
      推論警方未依規定放置警示標誌云云，顯難採信。綜上，
      堪認舉發員警依法執勤舉發異議人超速違規，經核並無不
      當，異議人空言辯稱警員未依規定設置警示標誌，且當天
      該路段路燈不亮，即使真有告示牌，也看不見云云，指摘
      原處分不當，洵無可採。
五、綜上所述，異議人於前述時間、地點，駕駛自用小客車，超
    速行駛之交通違規事實已臻明確，原處分機關依道路交通管
    理處罰條例第40條、第63條第1 項第1 款，裁處異議人罰鍰
    1,800 元，並記違規點數1 點，核無不當，本件異議為無理
    由，應予駁回。
據上論斷，應依道路交通案件處理辦法第19條，裁定如主文。
中    華    民    國    99    年    12    月    31    日
                       交通法庭法  官  俞秀美
上列正本證明與原本無異。
如不服本裁定，應於裁定送達後五日內敘明抗告理由，向本院提
出抗告狀。
                               書記官  謝怡貞
中    華    民    國    99    年    12    月    31    日

司法院資訊處製作；財團法人民間司法改革基金會備份。
